最高法院刑事判決　　　　　　　　九十四年度台非字第三三號
　　上 訴 人　　最高法院檢察署檢察總長
　　被　　告　　甲○○
　　　　　　　　　　　　9之1.
上列上訴人因被告違反菸酒管理法案件，不服台灣高等法院花蓮
分院中華民國九十三年十月十四日第二審判決（九十三年度上易
字第七七號，起訴案號：台灣台東地方法院檢察署九十一年度偵
字第七七五號），認為部分違法，提起非常上訴，本院判決如下
：
    主  文
原判決關於甲○○緩刑違背法令部分撤銷。
    理  由
非常上訴理由稱：「按受二年以下有期徒刑、拘役或罰金之宣告
，而前未曾受有期徒刑以上刑之宣告者，始得宣告緩刑，刑法第
74條定有明文，則凡在判決前已經受有期徒刑以上刑之宣告確定
者，即不合於緩刑條件，至於被告犯罪時間之或前或後，在所不
問，因而前已受有期徒刑之宣告，即不得於後案宣告緩刑，貴院
54年台非字第148 號判例可資參照。本件被告前因違反懲治走私
條例等案件，經台灣台東地方法院於93年6 月16日以92年度訴字
第226 號判決判處有期徒刑6 月，並於同年7 月12日確定，有該
判決書及台灣台東地方法院檢察署刑案資料查註紀錄表附卷可稽
，對於其後之所科有期徒刑之罪，依法應不得為緩刑之宣告。本
件原判決審理時，對上開前科資料應依職權調查且得為調查之事
項未予調查，竟對被告諭知緩刑五年；則其宣告緩刑係在被告前
受有期徒刑以上刑之宣告確定五年以內，揆諸上開法條規定及判
例意旨，自有應於審判期日調查之證據而未予調查及適用法則不
當之違背法令。案經確定，爰依刑事訴訟法第441 條、第443 條
提起非常上訴。」等語。
本院按未曾受有期徒刑以上刑之宣告，或前受有期徒刑以上刑之
宣告，執行完畢或赦免後，五年以內未曾受有期徒刑以上刑之宣
告，而受二年以下有期徒刑、拘役或罰金之宣告者，始符合緩刑
之要件，刑法第七十四條定有明文。又依法應於審判期日調查之
證據，未予調查，致適用法令錯誤，顯然於判決有影響者，該項
確定判決，即屬判決違背法令，應有刑事訴訟法第四百四十七條
第一項第一款規定之適用，業經司法院大法官會議釋字第一八一
號解釋在案。查被告甲○○曾於民國九十二年五月二十五日因違
反懲治走私條例案件，經台灣台東地方法院於民國九十三年六月
十六日以九十二年度訴字第二二六號判決判處有期徒刑六月，並
於同年七月十二日確定，有該案卷可稽，並有台灣台東地方法院
檢察署刑案資料查註紀錄表附卷為憑。該被告雖於民國九十一年
三月十九日先犯本件違反菸酒管理法案件，但原審於九十三年十
月十四日為本件第二審判決時，前述違反懲治走私條例案件已經
判決確定，為有期徒刑六月之宣告。依首揭說明，被告既於五年
內曾受有期徒刑之宣告確定，即與刑法第七十四條宣告緩刑之要
件不合，乃原審對此足以影響判決之資料未加調查斟酌，誤認被
告未曾受有期徒刑以上刑之宣告，而諭知其緩刑五年，自屬判決
違背法令。案經確定，非常上訴意旨執以指摘，洵有理由，惟原
判決尚非不利於被告，應由本院將原判決關於宣告被告緩刑之違
背法令部分撤銷，以資糾正。
據上論結，應依刑事訴訟法第四百四十七條第一項第一款前段，
判決如主文。
中　　華　　民　　國　九十四　年　　二　　月　二十四  日
                      最高法院刑事第五庭
                          審判長法官  吳  雄  銘
                                法官  池  啟  明
                                法官  郭  毓  洲
                                法官  吳  三  龍
                                法官  陳  世  雄
      本件正本證明與原本無異
                                      書  記  官
中　　華　　民　　國　九十四　年　　三　　月　  一 　 日
                                                      Ｋ
